【裁判字號】    89,訴,352
【裁判日期】    890303
【裁判案由】    偽造文書
【裁判全文】
台灣台中地方法院刑事判決                          八十九年度訴字第三五二號
    公  訴  人  台灣台中地方法院檢察署檢察官
    被      告  乙○○
    選任辯護人  陳肇熙律師
右列被告因偽造文書案件，經檢察官提起公訴（八十八年度偵續字第一五三號），本
院判決如左︰
    主      文
乙○○行使偽造私文書，足以生損害於他人，累犯，處有期徒刑拾月。
票號ＮＪ0000000號、發票人吳玉砲、付款人台北市銀行復興分行、票載日期
八十七年八月十日、面額新台幣伍拾萬元之支票乙張其票背偽造「甲○○」之署押乙
枚沒收。
    事      實
一、乙○○素行不良，曾有詐欺、賭博、貪污、侵占等前科，其中於民國（下同）八
    十六年間因犯賭博罪，經法院判處有期徒刑四月確定，並於八十六年九月三十日
    易科罰金執行完畢，猶不知悔改，又於八十七年八月初，乘為友人甲○○辦理不
    動產貸款之便，在票號ＮＪ0000000號、發票人吳玉砲、付款人台北市銀
    行復興分行、票載日期八十七年八月十日、面額新台幣（下同）五十萬元之支票
    乙張（下簡稱系爭支票）之票背，未經甲○○本人之同意，私偽造「甲○○」
    之署押，藉以表明甲○○有在該支票上背書（具私文書之性質），並將支票轉讓
    予不知情林隆盛收執，而行使該偽造私文書，足以生損害於甲○○及林隆盛，嗣
    經林隆盛提示該支票遭退票後，轉向背書人甲○○請求給付票款，甲○○始得知
    上情。
二、案經甲○○訴請台灣台中地方法院檢察署檢察官偵查起訴。
    理      由
一、訊據被告乙○○固不諱於右揭時、地，於系爭支票背簽發「甲○○」之背書，惟
    矢口否認有上開偽造文書之犯行，並辯稱伊與甲○○為二、三十年之老朋友，甲
    ○○將其所有之東西均交伊處理，故伊並無偽造文書之犯行云云。惟查，右開事
    實，業據告訴人甲○○於偵查中指訴綦詳（見偵查卷第五頁反面），並有上開票
    號ＮＪ0000000號系爭支票支票影本乙張附卷可稽。次查被告乙○○先於
    八十八年二月二日偵查中辯稱：該支票係案外人周金田開票付利息用的，票應該
    交給甲○○，甲○○叫伊交給林隆盛，林隆盛就要求伊將甲○○名字簽在支票上
    ，伊打電話問甲○○，甲○○叫伊直接簽名字下去云云（見偵查卷第十六頁）。
    嗣於八十八年七月十五日偵查中改稱：因周金田欠伊錢，伊向他催討，周金田拿
    系爭支票給伊，隨後甲○○與伊一起在場將支票交給林隆盛，林隆盛要求背書，
    所以伊與甲○○分別在支票上背書云云（見偵續卷第二十一頁反面）。待檢察官
    傳訊林隆盛於八十八年七月二十九日到庭並證稱：上開台北市銀行之支票是乙○
    ○交給伊時，就有甲○○之背書，至於是否是甲○○本人所背書，伊不知道等語
    （見偵續卷第二十八頁反面），隨後被告乙○○始又改口稱：系爭支票是周金田
    拿給伊，伊拿給甲○○轉現，後來甲○○還伊時已有背書，伊則等林隆盛自大陸
    回來再交給林隆盛等語（見偵續卷第二十八頁反面）。對照被告前後說詞，反覆
    不一，互相矛盾，已難輕信，又無法提出甲○○本人授權處理全部財產之授權書
    。再觀諸告訴人甲○○於檢察官處多次偵查中之簽名，及告訴人所提附卷之另紙
    付款人彰化商業銀行，票號ＡＫ0000000號支票上，其本人所親自書寫之
    「甲○○」背書，其筆跡、筆勢明顯與系爭之票號ＮＪ0000000號支票上
    「甲○○」之背書不相合，足證該系爭票號ＮＪ0000000號支票上有關
    「甲○○」之背書，確非告訴人甲○○所自書及甲○○有關票據之簽名，均不假
    手他人代簽至明，是被告所辯，顯係畏罪卸責之詞，委不足取，其犯行洵堪認定
    。又本件事證已臻明確，是辯護律師請求再傳訊告訴人甲○○到庭，自無必要，
    附此明。
二、核被告所為，係犯刑法第二百十六條行使同法第二百十條之偽造私文書罪。又被
    告於系爭支票票背偽造署押（背書）之行為，為偽造私文書之部分行為；又其偽
    造私文書之低度行為，已為行使之高度為所吸收，均不另論罪。又被告曾於八十
    六年間因犯賭博罪，經法院判處有期徒刑四月確定，並於八十六年九月三十日易
    科罰金執行完畢，有台灣台中地方法院檢察署刑案資料查註紀錄表及本院被告全
    國前案紀錄表各在卷可佐，其於五年以內再犯本件有期徒刑以上之罪，為累犯，
    應依刑法第四十七條之規定加重其刑。爰審酌被告前科累累，不知悔改，再犯本
    罪，犯後猶飾詞狡辯，毫無悔意等一切情狀，量處如主文所示之刑，以示懲儆。
    至票號ＮＪ0000000號、發票人吳玉砲、付款人台北市銀行復興分行、票
    載日期八十七年八月十日、面額新台幣伍拾萬元之支票乙張其票背偽造「甲○○
    」之署押乙枚，不問屬於犯人與否，應沒收之。
三、據上論斷，應依刑事訴訟法第二百九十九條第一項前段，刑法第二百十六條、第
    二百十條、第四十七條、第二百十九條，判決如主文。
中      華      民      國      八十九      年     三      月    三     日
                                    台灣台中地方法院刑事第二庭
              法  官   陳  繼  先
右正本證明與原本無異。
如不服本判決，應於判決送達後十日內向本院提出上訴狀，上訴於臺灣高等法院臺中
分院( 須附繕本 )。
                                          書記官
中      華      民      國      八十九      年     三      月    三     日
附錄論罪法條:
刑法第二百十條
偽造、變造私文書，足以生損害於公眾或他人者，處五年以下有期徒刑。
刑法第二百十九條
偽造之印章、印文或署押，不問屬於犯人與否，沒收之。


司法院資訊處製作；財團法人民間司法改革基金會備份。
